臺灣高雄地方法院民事判決　　　　　　　 96年度訴字第695號
原　　　　告　甲○○
法 定代理 人　己○○
訴 訟代理 人　張榮作律師
被　　　　告　丁○○
兼法定代理人　戊○○
　　　　　　　乙○○
上 三人共 同
訴 訟代理 人　丙○○
當事人間請求侵權行為損害賠償事件，本院民國96年12月6 日言
詞辯論終結，判決如下：
    主  文
原告之訴及假執行之聲請均駁回。
訴訟費用由原告負擔。
    事實及理由
一、原告主張：其與被告丁○○係岡山國民小學四年級同班同學
    ，在民國94年3 月21日約下午3 點許一起被分配打掃廁所時
    ，被告丁○○竟持一罐未開啟之消毒水「追逐」並「恐嚇」
    原告，致原告受到驚嚇奔逃而頭痛暈倒，結果陷入昏迷，造
    成原告「右中大腦動脈阻塞並左半身不遂」之傷害，因而支
    出：
    1.救護車費用新台幣（下同）1,500 元、2.住院前後19日之
      醫療費用共53,416元、3.看護費自94年3 月22日至97年3
      月20日止共3 年，每日2,000 元，共2,190,000 元，以及
      受有精神損害100 萬元。而被告戊○○、乙○○分別為限
      制行為能力之被告丁○○的父母，對上開不法侵權行為，
      應連帶負損害賠償責任。爰依民法第184 條第1 項前段、
      第187 條第1 項前段、第193 條第1 項及第195 條第1 項
      規定，從請求3,345,296 元，減縮聲明：被告應連帶給付
      原告3,244,916 元（1,500 ＋53,416＋2,190,000 ＋1,00
      0,000） 及自本起訴狀繕本送達翌日起至清償日止，按週
      年利率5 ％計算之利息；並願供擔保請准宣告假執行。
二、被告則以：被分配打掃廁所時之追逐均是同學間之正常嬉戲
    活動，亦無恐嚇原告之不法行為，如原告沒有先天疾病，不
    可能追逐跑步就出現中風，本件根本無侵權行為之因果關係
    等語置辯。並求判決如主文所示。
三、不爭執事項：
  (一)原告與被告丁○○係岡山國民小學四年級同班同學，於94年
    3 月21日下午3 時許受分配打掃廁所之時，被告丁○○持未
    開啟之消毒水追逐原告，之後發生原告頭痛暈倒陷入昏迷，
    經送醫診斷結果為「右中大腦動脈阻塞並左半身不遂」（卷
    8 頁義大醫院診斷證明書），因此原告支出必要之救護車費
    用1,500 元（卷9 頁證明單）及前後共19日之住院醫療53,4
    16元費用（卷10頁義大醫院收據）。
  (二)事發後，該班導師曹惠雯作成記錄文二份：
    1.第一份內文為：「三月二十一日下午3 ：00打掃時間，第
      一組小朋友去打掃廁所，兆恆（同班同學）、政緯（被告
      ）、婉蘋（原告）先在洗手台邊玩，追逐，政緯追著婉蘋
      經過廚房旁空地，再到二、三組外掃區（籃球場旁邊），
      有同學聽到婉蘋說頭痛，然後婉蘋回到廁所的路上（鈄坡
      旁）碰到巧珮（同班同學），婉蘋摸著頭說頭痛，巧珮問
      她有沒有撞到，婉蘋沒有回答，巧珮去上廁所，佑福（同
      班同學）在廁所看到婉蘋腳步不穩的走進廁所，然後就撞
      到佑福，又撞到旁邊的門，後滑坐到台階上，又撐著起來
      （有點吐口水、白沬），佑福問是否頭暈，二、三次後婉
      蘋點頭，當時還有拍打回應同學，同學去扶她走到門口，
      婉蘋又因無力而雙膝著地，同學以為她想吐，就大家一起
      攙著扶到洗手台，之後曹老師和許老師就接手扶著躺下，
      請校護來看，後由許老師揹著一起到保健室，途中有吐，
      因意識不清，故打電話聯絡家長要送至哪家醫院，後邵先
      生說去空軍醫院，由簡主任開車送至空軍醫院。本紀錄為
      94.3.22 日早上8:30詢查相關學生了解事發過程後記錄，
      經相關學生確認無誤簽名存查。記錄：曹惠雯。（按接下
      去簽名者為：）宋兆恆、鄭巧珮、鐘佑福、丁○○）」（
      卷6 頁及34頁）。
    2.第二份內文為：「婉蘋腳步不穩的走進廁所後，撞到佑福
      同學，再撞到廁所的門板，再滑坐到地板上。記錄者曹惠
      雯。時間：3/22(二)15:40 。見證人宋兆恆、鐘佑福；打掃
      時間剛開始，兆恆在掃樓梯，開始拿2 缶消毒水在洗水台
      ，同學兆恆、估福、政緯、婉蘋開始追逐，政緯拿著一缶
      未開缶消毒水追逐婉蘋，從洗手台追到廚房邊水溝，政緯
      就不追，當時婉蘋到籃球場，還笑的很開心。記錄者：曹
      惠雯。時間：3/22:15:55，見證人：宋兆恆、鍾佑福、丁○○、蘇庭弘、馬健富、楊舜成、許高瑋、林俊廷、吳昱
      寬。婉蘋從籃球場走回廁所，然後靠在網球場的圍籬上，
      手扶著頭說頭痛，然後巧珮去扶著她問她有沒有撞到東西
      ，婉蘋沒有回答，巧珮就去上廁所了。記錄者：曹惠雯。
      時間：3/22(三)11:50 。見證人鄭巧珮。」（卷7 頁及33頁
      ）。
四、本件爭點：
    原告依據導師曹惠雯之上開第1 、2 份紀錄文為證（卷70頁
    及90頁言詞辯論筆錄），主張被告丁○○持未開啟之消毒水
    「追逐」並「恐嚇」原告，係該當民法第184 條規定之因故
    意或過失，「不法」侵害他人權利之侵權行為？
五、判斷結果：
  (一)被告丁○○之「追逐」，並非「不法」行為：
    依據班導師曹惠雯的記錄文，內載只有第一份的：「三月二
    十一日下午3 ：00打掃時間，第一組小朋友去打掃廁所，兆
    恆（同班同學）、政緯（被告）、婉蘋（原告）先在洗手台
    邊玩，追逐，政緯追著婉蘋經過廚房旁空地，再到二、三組
    外掃區（籃球場旁邊），有同學聽到婉蘋說頭痛，然後婉蘋
    回到廁所的路上（鈄坡旁）碰到巧珮（同班同學），婉蘋摸
    著頭說頭痛，巧珮問她有沒有撞到，婉蘋沒有回答．．．。
    」以及第2 份：「．．．打掃時間剛開始，兆恆在掃樓梯，
    開始拿2 缶消毒水在洗水台，同學兆恆、估福、政緯、婉蘋
    開始追逐，政緯拿著一缶未開缶消毒水追逐婉蘋，從洗手台
    追到廚房邊水溝，政緯就不追，當時婉蘋到籃球場，還笑的
    很開心。．．．」等部分的字句與被告追逐原告之行為有關
    。但從這些字句，適足以說明事發前被告丁○○的追逐原告
    行為，並無因此「導致」被追逐者即原告被跘倒或自行跌跤
    ，充其量應只是國小校園內常見之同學間嬉戲活動，彼此並
    無任何推、撞、抓、打等肢體碰撞之逾矩動作，何來違規或
    不法。原告僅依上開2 份紀錄文，遽指被告丁○○之追逐該
    當侵權之不法行為，所見顯非的論。
  (二)被告丁○○持未開啟之消毒水追逐「恐嚇」原告一事，並未
    舉證以實其說：
    按所謂「恐嚇」行為，無不以使人心生畏怖為要件。然就第
    2 份內文所載：「．．．打掃時間剛開始，兆恆在掃樓梯，
    開始拿2 缶消毒水在洗水台，同學兆恆、估福、政緯、婉蘋
    開始追逐，政緯拿著一缶未開缶消毒水追逐婉蘋，從洗手台
    追到廚房邊水溝，政緯就不追，當時婉蘋（原告）到籃球場
    ，『還笑的很開心。』．．．」等情來看，當時原告應如同
    學間嬉戲般的和融心情，正與其他含被告丁○○等多位同學
    在追逐玩耍，其間被告丁○○縱持未開罐之消毒水追逐原告
    屬實，但值此打掃廁所時間，這般行為並無逾矩或任何不法
    ，已如前述，原告何以認係該當不法之「恐嚇」行為，而使
    其心生畏佈，實難索解。原告對此僅憑上開第1 、2 份班導
    師曹惠雯之紀錄文為論述依據，因此本院即無再加贅述之必
    要。
  (三)原告於事發後送醫診斷結果為「右中大腦動脈阻塞並左半身
    不遂」，此與原告之追逐行為無侵權行為之因果關係：
    1.按侵權行為損害賠償之債，須損害之發生與加害人之故意
      或過失加害行為間有相當因果關係，始能成立。所謂相當
      因果關係，係以行為人之行為所造成之客觀存在事實，依
      經驗法則，可認通常均可能發生同樣損害之結果而言；如
      有此同一條件存在，通常不必皆發生此損害之結果，則該
      條件與結果並不相當，即無相當因果關係（最高法院90年
      度台上字第772 號裁判要旨參照）。
    2.因原告起訴主張被告丁○○有「追逐」「恐嚇」之侵權行
      為，本院乃去函（卷61頁本院函文）請診斷原告為「右中
      大腦動脈阻塞並左半身不遂」（下稱系爭傷害）之義大醫
      院，說明系爭傷害發生之原因有哪些？以及孩童嬉戲追逐
      行為或持物品試圖嚇他人等行為，是否可能導致系爭傷害
      ？該院則於96年8 月9 日以義醫字第09601075號函（卷63
      頁）謂：「二經核磁共振動脈攝影顯示，患者甲○○（原
      告）可能係因血管毛樣化疾病（MoyaMoya疾病）之前期病
      變導致右中大腦動脈管徑不規則，而引起右中大腦動脈梗
      塞，並半身不遂。三一般孩童罹患右大腦動脈梗塞並半身
      不遂之可能原因如下：1.血液疾病（如血癌）2.血管病變
      （Moya Moya 疾病）3.凝血功能異常4.外傷5.代謝性疾病
      （如血脂肪高）6.先天性心臟病7.血管發炎（腦膜炎）8.
      後天性心臟病。『四孩孩童嬉戲追逐或持物驚嚇對方之行
      為不會造成MoyaMoya疾病』，但本身如患有MoyaMoya疾病
      者，因血管本身就有問題，過度驚嚇可能使原本異常的血
      管收縮後引發缺血病變。人體對於調節腦部血流本具自我
      調控之功能，但每個人、可承受範圍不同，無一定標準可
      循，本件邵君是否因過度驚嚇而引發右中大腦動脈梗塞並
      半身不遂，本院無法辨別。」要言之，該院認必患有Moya
      Moya疾病者，始「可能」因追逐或受驚嚇行為造成系爭傷
      害；如無本身此血管病變之MoyaMoya疾病者，僅因單純追
      逐嬉戲或於嬉戲中受到驚嚇，應不致於發生系爭傷害情形
      ，亦經該院於96年12月04日以義醫字第09601631號函覆本
      院在卷（卷95頁）。本此以斷，本院認為：造成本件原告
      系爭傷害之「結果」，無非來自於原告患有MoyaMoya疾病
      之「原因」；如原告自身無MoyaMoya疾病之「原因」，僅
      被告單純的追逐或驚嚇行為，則必然不會發生原告之系爭
      傷害結果，殆無疑義。故依上見解，本件被告丁○○追逐
      （或頂多驚嚇，而非不法之恐嚇）原告之行為，與系爭傷
      害之造成，彼此間無相當因果關係甚明，自無原告主張之
      侵權行為可言，已甚灼然。
    3.至原告聲請通知證人即系爭傷害之診治醫師王建安到庭，
      欲證明治療期間僅受醫師告知系爭傷害之造成係來自於受
      驚嚇及感冒、睡眠不足，從未提與MoyaMoya疾病有關一事
      ，因事理上並不足以否定上揭該院函文內容，本院自無傳
      問之必要，併此敘明。
  (四)末，按侵權行為所謂故意係指行為人對於構成侵權行為之事
    實，明知並有意使其發生或預見其發生，而其發生並不違背
    其本意而言；而所謂過失，乃應注意能注意而不注意即欠缺
    注意義務之謂。然本件系爭傷害乃國小校園內司空見慣之嬉
    戲活動期間所發生，其間被告丁○○並無任何逾矩之不法行
    為，竟要其此刻負注意連原告法定代理人己○○亦不知原告
    患有此Moya Moya 疾病，進而克制不可為追逐嬉戲行為之義
    務，衡情確已逾越侵權行為之主觀故意或過失責任認知範圍
    ，顯無是理。
六、綜上所述，被告丁○○之追逐行為，既非不法，又與系爭傷
    害無相當因果關係，更無故意或過失之主觀條件，均與侵權
    行為法定要件不相當；且原告對其所謂被告丁○○有不法恐
    嚇行為，亦未能舉證以實其說。從而，原告依侵權行為法則
    請求被告丁○○及其父母即被告戊○○、乙○○連帶給付其
    支出之救護車費1,500 元、住院19日之醫療費共53,416元、
    自94年3 月22日至97年3 月20日止共3 年之看護費，共2,19
    0,000 元，以及精神慰撫金100 萬元，合計3,244,916 元，
    並自本起訴狀繕本送達翌日起至清償日止，按週年利率5 ％
    計算之利息，即屬無據；與假執行之聲請，因原告之訴駁回
    而失所依附，均不准許，併應駁回。
七、結論：本件原告之訴為無理由，依民事訴訟法第78條規定，
    判決如主文。
中　　華　　民　　國　　96　　年　　12　　月　　20　　日
                  民事第七庭　法　官　藍家慶
正本係照原本作成。
如不服本判決，應於送達後20日內，向本院提出上訴狀並表明上
訴理由，如於本判決宣示後送達前提起上訴者，應於判決送達後
10日內補提上訴理由書（須附繕本）。
中　　華　　民　　國　　96　　年　　12　　月　　20　　日
                              書記官　許雅惠
